臺灣高等法院高雄分院刑事判決
111年度交上訴字第3號
上  訴  人  臺灣高雄地方檢察署檢察官
被      告  丁正豪


上列上訴人因被告過失致死案件，不服臺灣高雄地方法院110年
度審交訴字第146號，中華民國110年10月25日第一審判決（起訴
案號：臺灣高雄地方檢察署110年度偵字第6439號），就科刑部
分提起上訴，本院判決如下：
    主  文
原判決撤銷。
丁正豪犯無駕駛執照駕車因過失致人於死罪，處有期徒刑壹年。
    事  實
丁正豪未考領合格之普通重型機車駕駛執照，於民國109 年12月
8日22時30分許，騎乘車牌號碼000-0000號普通重型機車，沿高
雄市苓雅區河南路北往南方向行駛至河南路157巷時，理應遵守
行車速度、須注意車前狀況隨時採取安全措施、行至無號誌路口
未劃設行人穿越道之岔路口時，應禮讓行人先行，而依當時天候
晴、夜間有照明、柏油路面乾燥無缺陷、無障礙物、視距良好之
狀況依當時之狀況，並無不能注意之情形，竟疏未注意，貿然以
每公里60至70公里的速度行駛（肇事主因）至上該地點，適乙○○
從河南路157巷口欲往河南路公園前去（西往東方向），理應注
意行人在非禁止穿越之路段穿越道路時，應注意左右來車，小心
迅速穿越，亦疏未注意，貿然穿越（肇事次因），而遭丁正豪騎
乘上開機車撞擊倒地，因此受有顱內出血腦損傷壞死及橈骨骨折
併中度肺血管脂肪栓塞等傷害，經送醫救治，仍於110 年1 月24
日10時1 分許死亡。
    理  由
一、認定事實所憑之證據：
(一)前揭犯罪事實，業據被告丁正豪於警詢、偵查、原審審理中
    坦承不諱，並經告訴人甲○○(被害人乙○○之女)於警詢、偵查
    、原審指訴綦詳，復有臺灣高雄地方檢察署相驗死亡證明書
    、檢驗報告書、法務部法醫研究所解剖告書暨鑑定報告書、
    長庚醫院診斷證明書、急診病歷、出院病歷摘要、X光檢查
    會診及報告單、病理組織檢查報告、核子醫學掃描查報告、
    住院診療摘要、高雄市警察局道路交通事故現場圖、道路交
    通事故調查報告表（一）（二）-1、談話紀錄表、現場照片
    10張、高雄市政府交通局車輛行車事故鑑定委員會110年8月
    4日高市車鑑字第11070476200號函在卷可佐，足認被告上揭
    任意性自白核與事實相符，堪信為真正。
(二)按行車速度，依速限標誌或標線之規定，無速限標誌或標線
    者，行車時速不得超過50公里。但在設有快慢車道分隔線之
    慢車道，時速不得超過40公里，未劃設車道線、行車分向線
    或分向限制線之道路，時速不得超過30公里。行經無號誌之
    交岔路口，應減速慢行，作隨時停車之準備。駕駛人應注意
    車前狀況，並隨時採取必要之安全措施；汽車行近未劃設行
    人穿越道之交岔路口，遇有行人穿越道路時，無論有無交通
    指揮人員指揮或號誌指示，均應暫停讓行人先行通過。道路
    交通安全規則第93條第1 項第1 、2 款、第94條第3 項、第
    103 條第3 項分別定有明文。
(三)本件肇事當時天候晴、夜間有照明、柏油路面乾燥無缺陷、
    無障礙物、視距良好，客觀上並無不能注意之情事，詎被告
    竟疏未注意車前狀況，貿然以時速60至70公里之速度超速行
    經無號誌路口，而未禮讓被害人乙○○先行，致生本案車禍事
    故，被告有過失甚明。又行人在未設第一款行人穿越設施，
    亦非禁止穿越之路段穿越道路時，應注意左右無來車，始可
    小心迅速穿越，道路交通安全規則第134 條第6 款亦有明文
    。本件肇事路段視距良好，無不能注意情事，已如前述，則
    被害人穿越道路時未注意左右無來車後始小心迅速通過，其
    對於本案車禍事故之發生亦與有過失，惟縱令被害人有前開
    過失，亦無解於被告本案犯行之成立，併予敘明。再者，被
    害人因本案車禍而死亡一節，有法務部法醫研究所解剖告書
    暨鑑定報告書、相驗屍體證明書、診斷證明書在卷足參（見
    相卷第165 至174 、179 頁，警卷第19頁），堪認被害人之
    死亡結果與被告之駕車過失行為間，確具有相當因果關係。
(四)被告於本院審理中供稱：被害人當時是從公園走到巷口(即
    東往西方向)云云，與原判決認定之犯罪事實不同。但因被
    告並未上訴，而檢察官僅就原判決科刑部分上訴，故原判決
    認定犯罪事實部分即不在本院審判範圍。被告前開供詞，本
    院無進一步調查審究之必要，附此敘明。
(五))綜上所述，本案事證已臻明確，被告犯行堪以認定，應予
    依法論科。
二、論罪科刑：
(一)刑法總則之加重，係概括性之規定，所有罪名均一體適用；
    刑法分則之加重，係就犯罪類型變更之個別犯罪行為予以加
    重，成為另一獨立之罪名。道路交通管理處罰條例第86條第
    1 項關於汽車駕駛人，無駕駛執照駕車、酒醉駕車、吸食毒
    品或迷幻藥駕車、行駛人行道或行經行人穿越道不依規定讓
    行人優先通行，因而致人受傷或死亡，依法應負刑事責任者
    ，加重其刑至2 分之1 之規定，係就刑法第276 條、第284 
    條各罪之基本犯罪類型，對於加害人為汽車（參照道路交通
    管理處罰條例第3 條第8 款規定，包括機車）駕駛人，於從
    事駕駛汽、機車之特定行為時，因具備該條項所定之違規情
    形，因而致人受傷或死亡之特殊行為要件予以加重處罰，已
    就各該罪犯罪類型變更之個別犯罪行為予以加重，而成另一
    獨立之罪名，自屬刑法分則加重之性質。
(二)被告於本案車禍發生時未考領普通重型機車駕駛執照之事實
    ，業據被告供承不諱（見原審卷第69頁），並有公路監理電
    子閘門證號查詢機車駕駛人資料1 紙在卷足憑（見原審卷第
    23頁），被告於本案為無照駕駛甚明。
(三)核被告所為，係犯道路交通管理處罰條例第86條第1 項、刑
    法第276 條之無駕駛執照駕車因過失致人於死罪，並應依道
    路交通管理處罰條例第86條第1 項規定加重其刑。起訴意旨
    雖認被告僅係犯刑法第276 條之過失致死罪，惟因公訴人於
    原審審理中已補充論告所犯該當於道路交通管理處罰條例第
    86條第1 項、刑法第276 條罪嫌(見原審卷第89頁)，而自行
    更正原起訴法條，本院已毋庸變更起訴法條。另被告於肇事
    後，在員警尚不知何人犯罪前，主動坦承其為肇事者一情，
    有高雄市政府警察局交通事故肇事人自首情形紀錄表1 份在
    卷足憑（見警卷第175 頁），堪認符合自首之要件，爰依刑
    法第62條前段規定，減輕其刑，並依同法第71條第1 項規定
    先加後減之。
三、原審據以論處被告罪刑，固非無見。惟查：被告無駕駛執照
    駕車而肇禍，致被害人乙○○死亡，事後未又能積極與被害人
    家屬和解，犯後態度不佳，原審僅判處有期徒刑8月，量刑
    過輕，不能達到警惕之效。檢察官上訴意旨指摘原判決量刑
    過輕，為有理由，自應由本院將原判決科刑部分撤銷改判。
四、本院審酌被告因上開過失駕駛行為而肇致本案車禍事故，並
    造成被害人死亡，其過失犯行所造成之損害重大且無可回復
    ，誠屬不該；被告係無照駕駛，為肇事主因，被害人係行人
    ，為肇事次因，被告過失情節較重；被告犯後坦承犯行，未
    曾受刑之宣告，素行良好（詳見卷附臺灣高等法院被告前案
    紀錄表），肇事時甫滿18歲；但被告因一時疏失造成被害人
    家屬重大之傷痛，犯罪情節甚重，迄今尚未與被害人家屬達
    成和解，賠償被害人家屬之損害，未獲得被害人家屬之諒解
    ，犯後態度難認良好；被告自陳高職肄業，在家裡經營之早
    餐店幫忙，未婚等一切情狀，量處如主文所示之刑，以資警
    惕。
據上論結，應依刑事訴訟法第369條第1項前段、第364條、第299
條第1項前段，判決如主文。
本案經檢察官羅水郎提起公訴，檢察官范文欽提起上訴，檢察官
孫小玲到庭執行職務。
中　　華　　民　　國　　111 　年　　3 　　月　　29　　日
                  刑事第二庭    審判長法  官  孫強
                                      法  官  鄭詠仁
                                      法  官  范惠瑩
以上正本證明與原本無異。
如不服本判決應於收受本判決後20日內向本院提出上訴書狀，其
未敘述上訴理由者，並得於提起上訴後20日內向本院補提理由書
狀（均須按他造當事人之人數附繕本）「切勿逕送上級法院」。
中　　華　　民　　國　　111 　年　　3 　　月　　29　　日
                                      書記官  王居珉
附錄本判決論罪科刑法條：
道路交通管理處罰條例第86條第1項：
汽車駕駛人，無駕駛執照駕車、酒醉駕車、吸食毒品或迷幻藥駕
車、行駛人行道或行經行人穿越道不依規定讓行人優先通行，因
而致人受傷或死亡，依法應負刑事責任者，加重其刑至2 分之1
。
中華民國刑法第276 條
因過失致人於死者，處5 年以下有期徒刑、拘役或50萬元以下罰
金。